【裁判字號】    98,訴,263
【裁判日期】    980223
【裁判案由】    違反毒品危害防制條例
【裁判全文】
臺灣彰化地方法院刑事判決           98年度訴字第263號
公  訴  人  臺灣彰化地方法院檢察署檢察官
被      告  甲○○
                    （現於臺灣彰化看守所羈押中）
上列被告因違反毒品危害防制條例案件，經檢察官提起公訴（
98年度毒偵字第35號），本院以簡式審判程序判決如下：
    主    文
甲○○施用第一級毒品，累犯，處有期徒刑拾月；又施用第二級
毒品，累犯，處有期徒刑陸月；應執行有期徒刑壹年貳月。
    犯罪事實
一、甲○○前於民國84年間因肅清煙毒條例等案件，經臺灣高
    等法院臺中分院以84年度上訴字第206號判決判處有期徒刑3
    年4月、4月，應執行有期徒刑3年6月確定，另因違反麻醉藥
    品管制條例案件，經臺灣臺中地方法院以85年度易字第1736
    號判決判處有期徒刑6月確定，接續執行後，於86年5月27日
    假釋付保護管束，後因撤銷假釋應執行殘刑有期徒刑2年2月
    23日；另於87年間因施用毒品案件，經依法院裁定送入觀察
    勒戒處所觀察勒戒，經評定認無繼續施用毒品傾向後，於87
    年7月14日釋放，並由臺灣彰化地方法院檢察署檢察官以87
    年度偵字第4739、5117號為不起訴處分確定；復因施用毒品
    案件，經依法院裁定送入觀察勒戒處所觀察勒戒後，經評定
    認有繼續施用毒品傾向，再依法院裁定送入戒治處所施以強
    制戒治，於88年3月15日停止戒治，後經撤銷停止戒治，於
    89年8月14日執行完畢翌日出監，並經本院以89年度易字第
    1595號判決判處有期徒刑6月確定；另因違反毒品危害防治
    條例案件，經臺灣高等法院臺中分院以88年度上易字第509
    號判決判處有期徒刑5月確定，與前開案件及殘刑接續執行
    後，於92年7月17日縮刑期滿執行完畢。93年間因施用毒
    品等案件，經本院分別以93年度彰簡字第229號判決判處有
    期徒刑6月確定，及以93年度訴字第944號判決判處有期徒刑
    10月、8月，應執行有期徒刑1年4月確定，接續執行後於95
    年5月14日假釋期滿未經撤銷視為執行完畢。95、96年間
    因施用毒品等案件，經本院以95年度易字第1290號、96年度
    訴字第480號、96年度訴字第226號判決判處有期徒刑1年2月
    、10月、4月，應執行有期徒刑2年2月確定，後並經本院以
    96年度聲減字第2578號裁定減刑並定應執行刑為有期徒刑1
    年1月確定，於97年3月19日縮刑期滿執行完畢。詎猶不知悔
    改，（一）基於施用第一級毒品之犯意，於97年11月10日晚
    間11時許，在其友人位於彰化縣花壇鄉○○街137巷11號住
    處內，以將第一級毒品海洛因摻入香菸內點燃吸食之方式，
    施用第一級毒品海洛因1次。（二）另基於施用第二級毒品
    之犯意，於97年11月11日下午4時58分許為警採尿前96小時
    內某時，在其位於彰化縣彰化市○○路331巷12號住處內，
    以將第二級毒品甲基安非他命置於錫箔紙上以火燒烤後吸其
    煙氣之方式，施用第二級毒品甲基安非他命1次。嗣因另涉
    毒品案件，為警於97年11月11日拘提到案，經警採其尿液送
    驗結果，呈現海洛因代謝物之可待因、嗎啡陽及甲基安非他
    命代謝物之甲基安非他命陽性反應，而查悉上情。
二、案經彰化縣警察局移送臺灣彰化地方法院檢察署檢察官偵查
    起訴。
    理    由
一、本件被告甲○○所犯係死刑、無期徒刑、最輕本刑為3年以
    上有期徒刑以外之罪，其於準備程序中就被訴事實為有罪之
    陳述，經告知被告簡式審判程序之旨，並聽取公訴人及被告
    之意見後，本院合議庭認為適宜而裁定由受命法官獨任進行
    簡式審判程序，合先敘明。
二、訊據被告甲○○對於前開犯行均坦承不諱，且被告於上揭時
    地為警查獲後，經警採集其尿液送驗結果，確呈現海洛因代
    謝物之可待因、嗎啡及甲基安非他命代謝物之甲基安非他命
    陽性反應，此有詮昕科技股份有限公司出具之濫用藥物尿液
    檢驗報告及彰化縣警察局刑警大隊委託檢驗所尿液與真實姓
    名對照單各1份在卷可稽，足見被告上開自白確與事實相符
    ，應可採信。又被告前於84年間因肅清煙毒條例等案件，
    經臺灣高等法院臺中分院以84年度上訴字第206號判決判處
    有期徒刑3年4月、4月，應執行有期徒刑3年6月確定，另因
    違反麻醉藥品管制條例案件，經臺灣臺中地方法院以85年度
    易字第1736號判決判處有期徒刑6月確定，接續執行後，於
    86年5月27日假釋付保護管束，後因撤銷假釋應執行殘刑有
    期徒刑2年2月23日；另於87年間因施用毒品案件，經依法院
    裁定送入觀察勒戒處所觀察勒戒，經評定認無繼續施用毒品
    傾向後，於87年7月14日釋放，並由臺灣彰化地方法院檢察
    署檢察官以87年度偵字第4739、5117號為不起訴處分確定；
    復因施用毒品案件，經依法院裁定送入觀察勒戒處所觀察勒
    戒後，經評定認有繼續施用毒品傾向，再依法院裁定送入戒
    治處所施以強制戒治，於88年3月15日停止戒治，後經撤銷
    停止戒治，於89年8月14日執行完畢翌日出監，並經本院以
    89年度易字第1595號判決判處有期徒刑6月確定；另因違反
    毒品危害防治條例案件，經臺灣高等法院臺中分院以88年度
    上易字第509號判決判處有期徒刑5月確定，與前開案件及殘
    刑接續執行後，於92年7月17日縮刑期滿執行完畢。93年
    間因施用毒品等案件，經本院分別以93年度彰簡字第229號
    判決判處有期徒刑6月確定，及以93年度訴字第944號判決判
    處有期徒刑10月、8月，應執行有期徒刑1年4月確定，接續
    執行後於95年5月14日假釋期滿未經撤銷視為執行完畢。
    95、96年間因施用毒品等案件，經本院以95年度易字第1290
    號、96年度訴字第480號、96年度訴字第226號判決判處有期
    徒刑1年2月、10月、4月，應執行有期徒刑2年2月確定，後
    並經本院以96年度聲減字第2578號裁定減刑並定應執行刑為
    有期徒刑1年1月確定，於97年3月19日縮刑期滿執行完畢等
    節，有臺灣高等法院被告前案紀錄表1份在卷可憑。綜上所
    述，本案事證明確，被告犯行堪以認定。
三、按施用第一、二級毒品為犯罪行為，毒品危害防制條例第10
    條定有處罰明文。故施用第一、二級毒品者，依前揭規定本
    應科以刑罰。惟基於刑事政策，對合於一定條件之施用者，
    則依同條例第20條、第23條之規定，施以觀察、勒戒及強制
    戒治之保安處分。毒品危害防制條例於92年7月9日修正公布
    ，自93年1月9日施行，其中第20條、第23條將施用毒品之刑
    事處遇程序，區分為「初犯」及「5年內再犯」、「5年後再
    犯」。依其立法理由之說明：「初犯」，經觀察、勒戒或強
    制戒治後，應為不起訴處分或不付審理之裁定；經觀察、勒
    戒或強制戒治執行完畢釋放後，「5年內再犯」者，因其再
    犯率甚高，原實施之觀察、勒戒及強制戒治既已無法收其實
    效，爰依法追訴或裁定交付審理。至於經觀察、勒戒或強制
    戒治執行完畢釋放後，「5年後再犯」者，前所實施之觀察
    、勒戒或強制戒治已足以遮斷其施用毒品之毒癮，為期自新
    及協助其斷除毒癮，仍適用「初犯」規定，先經觀察、勒戒
    或強制戒治之程序。從而依修正後之規定，僅限於「初犯」
    及「5年後再犯」二種情形，始應先經觀察、勒戒或強制戒
    治程序。倘被告於5年內已再犯，經依法追訴處罰，縱其第3
    次（或第3次以上）再度施用毒品之時間，在初犯經觀察、
    勒戒或強制戒治執行完畢釋放5年以後，已不合於「5年後再
    犯」之規定，且因已於「5年內再犯」，顯見其再犯率甚高
    ，原實施觀察、勒戒或強制戒治，已無法收其實效，即應依
    該條例第10條處罰（最高法院95年度第7次刑事庭會議決議
    意旨參照）。查，被告於87年間因施用毒品案件，經依法院
    裁定送入觀察勒戒處所觀察勒戒，經評定認無繼續施用毒品
    傾向後，於87年7月14日釋放，5年內復因施用毒品案件，經
    依法院裁定送入觀察勒戒處所觀察勒戒後，經評定認有繼續
    施用毒品傾向，再依法院裁定送入戒治處所施以強制戒治，
    於88年3月15日停止戒治，後經撤銷停止戒治，於89年8月14
    日執行完畢翌日出監，並經本院以89年度易字第1595號判決
    判處有期徒刑6月確定，有臺灣高等法院被告前案紀錄表1份
    在卷可憑。依據上開說明，被告本案犯行自應予以論罪科罰
    ，併此敘明。
四、核被告所為，係犯毒品危害防制條例第10條第1項之施用第
    一級毒品罪及同條例第10條第2項之施用第二級毒品罪。被
    告施用第一級毒品及施用第二級毒品前，持有第一級及第二
    級毒品之低度行為，應分別為其施用之高度行為所吸收，均
    不另論罪。被告所犯上開2罪間，犯意各別，行為互殊，應
    予分論併罰。查，被告前於95、96年間因施用毒品等案件，
    經本院以95年度易字第1290號、96年度訴字第480號、96年
    度訴字第226號判決判處有期徒刑1年2月、10月、4月，應執
    行有期徒刑2年2月確定，後並經本院以96年度聲減字第2578
    號裁定減刑並定應執行刑為有期徒刑1年1月確定，於97年3
    月19日縮刑期滿執行完畢，有臺灣高等法院被告前案紀錄表
    1份在卷可稽，其於受有期徒刑執行完畢後5年以內，再故意
    犯本件有期徒刑以上之罪，為累犯，均應依法加重其刑。爰
    審酌被告前曾因施用毒品案件接受觀察勒戒及強制戒治處分
    ，亦曾因施用毒品案件經法院先後多次判處罪刑確定，竟無
    視毒品對於自身健康之戕害及國家對於杜絕毒品犯罪之禁令
    ，猶施用毒品不輟，再為本案犯行，顯無悔改之意；被告吸
    毒係戕害自己身心之行為及被告犯罪後尚能坦承犯行之態度
    等一切情狀，各量處如主文所示之刑，及定其應執行之刑。
據上論斷，應依刑事訴訟法第273條之1第1項、第299條第1項前
段，毒品危害防制條例第10條第1項、第2項，刑法第11條前段、
第47條第1項、第51條第5款，判決如主文。
本案經檢察官張聖傳到庭執行職務。
中    華    民    國    98    年    2     月    23    日
                  刑事第五庭    法  官  蔡家瑜
以上正本證明與原本無異。
如不服本判決應於收受判決後10日內向本院提出上訴書狀，並應
敘述具體理由；其未敘述上訴理由者，應於上訴期間屆滿後20日
內向本院補提理由書（均須按他造當事人之人數附繕本）「切勿
逕送上級法院」。
中    華    民    國    98    年    2     月    23    日
                                書記官  陳秀鳳
附錄論罪科刑法條：
毒品危害防制條例第十條第一項、第二項：
施用第一級毒品者，處六個月以上五年以下有期徒刑。
施用第二級毒品者，處三年以下有期徒刑。


司法院資訊處製作；財團法人民間司法改革基金會備份。
